ACORDAO-COMPLETO-2373600

ACÓRDÃO 3781/2020 ATA 8/2020 - PRIMEIRA CÂMARA

VISTOS, relatados e discutidos estes autos em que se apreciam atos de admissão expedidos pelo Instituto Federal de Educação, Ciência e Tecnologia Sul-rio-grandense,
	ACORDAM os Ministros do Tribunal de Contas da União, reunidos em sessão da Primeira Câmara, diante das razões expostas pelo relator, e com fundamento no art. 71, incisos III, da Constituição Federal de 1988, c/c os arts. 1º, inciso V, 39, inciso I, da Lei 8.443/1992, e ainda com o art. 260, §§ 1º e 5º, do Regimento Interno do TCU, em:
	9.1. considerar legais as admissões de Fernando Quatrin Campagnolo (XXX.436.870-XX) , Isabela Pieniz Eidelwein (XXX.979.780-XX) , Juliana de Mello Molardi (XXX.524.490-XX) , Niqueli Streck Machado (XXX.053.240-XX) e Tiago Vidal Medeiros (XXX.081.090-XX) , concedendo o registro aos atos correspondentes;
	9.2. considerar prejudicado, por perda de objeto, o exame do ato de admissão de Vladimir Soares da Fontoura (XXX.461.010-XX) ;

Atos de Admissão.

Primeira Câmara

Instituto Federal de Educação, Ciência e Tecnologia Sul-rio-grandense.

3. Interessados: Fernando Quatrin Campagnolo (XXX.436.870-XX); Isabela Pieniz Eidelwein (XXX.979.780-XX); Juliana de Mello Molardi (XXX.524.490-XX); Niqueli Streck Machado (XXX.053.240-XX); Tiago Vidal Medeiros (XXX.081.090-XX); Vladimir Soares da Fontoura (XXX.461.010-XX).

13.1. Ministros presentes: Walton Alencar Rodrigues (Presidente), Benjamin Zymler, Bruno Dantas (Relator) e Vital do Rêgo.
13.2. Ministros-Substitutos presentes: Augusto Sherman Cavalcanti e Weder de Oliveira.

BRUNO DANTAS

Cuidam os autos de ato de admissão expedido no âmbito do Instituto Federal de Educação, Ciência e Tecnologia do Rio Grande do Sul.
2.	Em exame do feito, a Secretaria de Fiscalização de Pessoal – Sefip produziu o acervo instrutivo que compõe a peça 9 dos autos, nos seguintes termos:
“EXAME TÉCNICO
Procedimentos aplicados
Os procedimentos para exame, apreciação e registro de atos de pessoal encontram-se estabelecidos na Instrução Normativa TCU 78/2018 e na Resolução TCU 206/2007. Essas normas dispõem que os atos de pessoal disponibilizados por meio do e-Pessoal devem ser submetidos previamente a críticas automatizadas, com base em parâmetros predefinidos.
As críticas das informações cadastradas na etapa de coleta do ato foram elaboradas e validadas levando-se em conta as peculiaridades de cada ato. Os itens verificados nessa etapa são inerentes a dados cadastrais, fundamentos legais, mapa de tempo, ficha financeira, assim como eventuais ocorrências de acumulação. Trata-se de verificações abrangentes, minuciosas e precisas e sem a necessidade de ação humana e, portanto, menos suscetível a falhas. As críticas aplicadas estão discriminadas no sistema, no Menu e-Pessoal, opção ‘Crítica’, que podem ser acessadas mediante concessão de perfil específico a servidores do TCU responsáveis pela análise.
Além das críticas automatizadas, há verificação humana adicional no caso de haver alertas do sistema ou informações não formatadas, como esclarecimentos do gestor ou do controle interno.  
As críticas também consideram os registros do Sistema Integrado de Administração de Recursos Humanos (Siape) . O Siape disponibiliza informações atualizadas sobre as parcelas que integram os proventos, diferentemente, portanto, do e-Pessoal, que informa as parcelas no momento do registro do ato. 
Essa confrontação com o Siape fornece uma visão atual e verdadeira da situação, o que permite descaracterizar irregularidades e inconsistências que, embora constantes do e-Pessoal, já foram corrigidas.
As verificações detectadas nos atos encontram-se discriminadas na aba de pendências de cada ato no sistema e-Pessoal, bem como nos espelhos dos atos contemplados por esta instrução.
Exame das Constatações
Ato: 88220/2019 - Interessado: VLADIMIR SOARES DA FONTOURA - CPF: XXX.461.010-XX
Parecer do Controle Interno: considerar o ato Legal.
Constatações e análises: 
1.1.1. Possível acumulação inválida com vínculo (RAIS) órgão 'MD - EB - SEF - CPEX (00.394.452/0533-04) ', cargo 'Praça do exército ', data de vigência '08/02/1988'.
Justificativa do Gestor de Pessoal: Não há. Verificação efetuada no âmbito do TCU.
Análise do Controle Interno:  Não há. Verificação efetuada no âmbito do TCU.
1.1.2. Possível acumulação inválida com ato de 'ADMISSÃO' número 'SISAC-10003312-01-1999-000158-4', órgão 'COMANDO DO COMANDO MILITAR DO SUL - MD/CE (3000331) ', cargo 'CABO ENGAJADO (EX.) ' na situação 'Apreciado - Legal'.
Justificativa do Gestor de Pessoal: Não há. Verificação efetuada no âmbito do TCU.
Análise do Controle Interno:  Não há. Verificação efetuada no âmbito do TCU.
O detalhamento da inconsistência acima elencada encontra-se no anexo II dessa instrução. 
Encaminhamento do ato: 
1.1.3. Considerar ILEGAL e recusar registro  do ato de Admissão de VLADIMIR SOARES DA FONTOURA do quadro de pessoal do órgão/entidade Instituto Federal de Educação, Ciência e Tecnologia Sul-rio-grandense, com base nos arts. 71, inciso III, da Constituição Federal, 1º, inciso V, e 39, inciso II, da Lei 8.443/1992 e 260, § 1º, do Regimento Interno.
Ato: 88832/2019 - Interessado: NIQUELI STRECK MACHADO - CPF: XXX.053.240-XX
Parecer do Controle Interno: considerar o ato Análise dispensada de acordo com o art. 14 da IN TCU 78-2018. Justificativa:  Análise dispensada de acordo com o art. 14 da IN TCU 78-2018
Por intermédio de análises realizadas por esta Unidade Técnica no presente ato, não se constatou irregularidade que obste a chancela pela legalidade.
Encaminhamento do ato: 
1.1.4. Considerar LEGAL e conceder registro do ato de NIQUELI STRECK MACHADO. 
Ato: 89079/2019 - Interessado: ISABELA PIENIZ EIDELWEIN - CPF: XXX.979.780-XX
Parecer do Controle Interno: considerar o ato Análise dispensada de acordo com o art. 14 da IN TCU 78-2018. Justificativa:  Análise dispensada de acordo com o art. 14 da IN TCU 78-2018
Por intermédio de análises realizadas por esta Unidade Técnica no presente ato, não se constatou irregularidade que obste a chancela pela legalidade.
Encaminhamento do ato: 
1.1.5. Considerar LEGAL e conceder registro do ato de ISABELA PIENIZ EIDELWEIN. 
Ato: 89388/2019 - Interessado: JULIANA DE MELLO MOLARDI - CPF: XXX.524.490-XX
Parecer do Controle Interno: considerar o ato Legal.
Constatação e análise: 
1.1.6. Possível acumulação inválida com vínculo (RAIS) órgão 'SECRETARIA DA SEGURANCA PUBLICA (87.958.583/0001-46) ', cargo 'Agente de segurança penitenciária ', data de vigência '11/12/2015'.
Justificativa do Gestor de Pessoal: Não há. Verificação efetuada no âmbito do TCU.
Análise do Controle Interno:  Não há. Verificação efetuada no âmbito do TCU.
O detalhamento da inconsistência acima elencada encontra-se no anexo II dessa instrução. 
Encaminhamento do ato: 
1.1.7. Considerar ILEGAL e recusar registro  do ato de Admissão de JULIANA DE MELLO MOLARDI do quadro de pessoal do órgão/entidade Instituto Federal de Educação, Ciência e Tecnologia Sul-rio-grandense, com base nos arts. 71, inciso III, da Constituição Federal, 1º, inciso V, e 39, inciso II, da Lei 8.443/1992 e 260, § 1º, do Regimento Interno.
Ato: 89455/2019 - Interessado: FERNANDO QUATRIN CAMPAGNOLO - CPF: XXX.436.870-XX
Parecer do Controle Interno: considerar o ato Legal.
Constatações e análises: 
1.1.8. Possível acumulação inválida com ato de 'ADMISSÃO' número 'SISAC-10795308-01-2018-000006-2', órgão 'Universidade Federal de Santa Maria (3079530) ', cargo 'TECNICO DE TECNOLOGIA DA INFORMAÇÃO - LEI 11.091/05' na situação 'Apreciado - Legal'.
Justificativa do Gestor de Pessoal: Não há. Verificação efetuada no âmbito do TCU.
Análise do Controle Interno:  Não há. Verificação efetuada no âmbito do TCU.
1.1.9. Possível acumulação inválida com vínculo (SIAPE) órgão 'UNIVERSIDADE FEDERAL DE SANTA MARIA (26247) ', cargo 'TEC DE TECNOLOGIA DA INFORMACAO' na situação 'ATIVO PERMANENTE'.
Justificativa do Gestor de Pessoal: Não há. Verificação efetuada no âmbito do TCU.
Análise do Controle Interno:  Não há. Verificação efetuada no âmbito do TCU.
O detalhamento da inconsistência acima elencada encontra-se no anexo II dessa instrução. 
Encaminhamento do ato: 
1.1.10. Considerar ILEGAL e recusar registro  do ato de Admissão de FERNANDO QUATRIN CAMPAGNOLO do quadro de pessoal do órgão/entidade Instituto Federal de Educação, Ciência e Tecnologia Sul-rio-grandense, com base nos arts. 71, inciso III, da Constituição Federal, 1º, inciso V, e 39, inciso II, da Lei 8.443/1992 e 260, § 1º, do Regimento Interno.
Ato: 89572/2019 - Interessado: TIAGO VIDAL MEDEIROS - CPF: XXX.081.090-XX
Parecer do Controle Interno: considerar o ato Análise dispensada de acordo com o art. 14 da IN TCU 78-2018. Justificativa:  Análise dispensada de acordo com o art. 14 da IN TCU 78-2018
Por intermédio de análises realizadas por esta Unidade Técnica no presente ato, não se constatou irregularidade que obste a chancela pela legalidade.
Encaminhamento do ato: 
1.1.11. Considerar LEGAL e conceder registro do ato de TIAGO VIDAL MEDEIROS. 
CONCLUSÃO
A abrangência e a profundidade das verificações levadas a efeito fundamentam convicção de que os atos 89079/2019, 88832/2019 e 89572/2019 podem ser apreciados pela legalidade, em razão de não terem sido encontradas irregularidades nos atos, de acordo com o item Exame das Constatações desta instrução.
A abrangência e a profundidade das verificações levadas a efeito fundamentam convicção de que os atos 89455/2019, 88220/2019 e 89388/2019 podem ser apreciados pela ilegalidade, em razão das irregularidades apontadas no item Exame das Constatações desta instrução, que representam afronta à legislação e à jurisprudência de referência.
Os aludidos atos deram entrada neste Tribunal há menos de cinco anos, não sendo aplicável, portanto, o procedimento de contraditório e ampla defesa determinado pelo Acórdão 587/2011-TCU-Plenário.
PROPOSTA DE ENCAMINHAMENTO
Ante o exposto, com fundamento no art. 71, inciso III, da Constituição Federal, no art. 1º, inciso V, e art. 39, incisos I e II, da Lei 8.443/1992, no art. 260 do Regimento Interno do Tribunal de Contas da União, propõe-se: 
Considerar  LEGAIS e conceder o registro dos atos de ISABELA PIENIZ EIDELWEIN, NIQUELI STRECK MACHADO e TIAGO VIDAL MEDEIROS.
Considerar ILEGAIS e recusar registro  dos atos de Admissão de FERNANDO QUATRIN CAMPAGNOLO, VLADIMIR SOARES DA FONTOURA e JULIANA DE MELLO MOLARDI do quadro de pessoal do órgão/entidade Instituto Federal de Educação, Ciência e Tecnologia Sul-rio-grandense, com base nos arts. 71, inciso III, da Constituição Federal, 1º, inciso V, e 39, inciso II, da Lei 8.443/1992 e 260, § 1º, do Regimento Interno.”
3.	O Ministério Público de Contas manifestou-se de acordo com o encaminhamento sugerido pela Sefip (peça 11) .
	É o relatório.

não há.

Procurador Sergio Ricardo Costa Caribé.

pessoal. admissão. indícios de acumulação indevida. um ato que não gera mais efeitos financeiros. exame prejudicado, por perda de objeto. ausência de acumulações em relação aos demais atos. legalidade e registro. 1. O Tribunal pode considerar prejudicado, por perda de objeto, o exame de atos de admissão e concessão cujos efeitos financeiros tenham se exaurido antes de sua apreciação.

ATOS DE ADMISSÃO (ADS)

Secretaria de Fiscalização de Pessoal (Sefip).

Cuida o presente processo de atos de admissão emitidos no âmbito do Instituto Federal de Educação, Ciência e Tecnologia Sul-rio-grandense.
2.	Segundo detalhado pela secretaria especializada, as admissões de Fernando Quatrin Campagnolo, Juliana de Mello Molardi e Vladimir Soares da Fontoura não merecem prosperar em razão das seguintes impropriedades:
Fernando Quatrin Campagnolo
“Possível acumulação inválida com ato de ADMISSÃO número SISAC-10795308-01-2018-000006-2, órgão Universidade Federal de Santa Maria (3079530) , cargo TECNICO DE TECNOLOGIA DA INFORMAÇÃO - LEI 11.091/05 na situação Apreciado - Legal”;
Juliana de Mello Molardi
“Possível acumulação inválida com vínculo (RAIS) órgão SECRETARIA DA SEGURANCA PUBLICA (87.958.583/0001-46) , cargo Agente de segurança penitenciária, data de vigência 11/12/2015”;
Vladimir Soares da Fontoura
“Possível acumulação inválida com vínculo (RAIS) órgão MD - EB - SEF - CPEX (00.394.452/0533-04) , cargo Praça do exército, data de vigência 08/02/1988”;
3.	Assim, a proposta apresentada pela Sefip, com o apoio do MPTCU, é no sentido de que os atos dos sobreditos interessados sejam considerados ilegais, com negativa de registro, em razão das acumulações de cargos em desacordo com a legislação de regência. Quanto às demais concessões examinadas, a proposta é pela legalidade e registro.
4.	No mérito, verifico que as circunstâncias dos atos permitem encaminhamento diverso, senão vejamos.
5.	Em relação a Fernando Quatrin Campagnolo, consulta ao Siape evidencia que seu vínculo como técnico de tecnologia da informação junto à Universidade Federal de Santa Maria foi encerrado em 7/11/2018, ou seja, antes de seu ingresso como Analista de Tecnologia da Informação nos quadros do Instituto Federal de Educação, Ciência e Tecnologia Sul-rio-grandense, cujo ato ora se aprecia. Não há, portanto, acumulação indevida de cargos, o que permite a legalidade e o registro da admissão.
6.	No que se refere a Juliana de Mello Molardi, consulta à Rais evidencia que seu vínculo como agente penitenciária junto à Secretaria de Segurança Pública do Rio Grande do Sul foi encerrado em 24/6/2019, em razão de posse em cargo inacumulável, por ocasião de sua admissão como Assistente em Administração junto ao Instituto Federal de Educação, Ciência e Tecnologia Sul-rio-grandense, cujo ato ora se examina. Não há, portanto, acumulação indevida de cargos, o que permite a legalidade e o registro da admissão.
7.	Quanto a Vladimir Soares da Fontoura, consulta ao Siape evidencia que seu contrato temporário como Professor junto ao Instituto Federal de Educação, Ciência e Tecnologia Sul-rio-grandense se encerrou em 21/12/2019, não gerando mais efeitos financeiros. Essa circunstância atrai a disciplina do art. 260, § 5º, do Regimento Interno do TCU, segundo o qual o Tribunal pode considerar prejudicado, por perda de objeto, o exame de atos cujos efeitos financeiros tenham se exaurido antes de sua apreciação.
8.	No que tange aos demais atos, manifesto-me de acordo com a secretaria especializada no sentido de que podem ser considerados legais e registrados. 
	Ante o exposto, voto por que o Tribunal adote a deliberação que ora submeto à apreciação deste Colegiado.
	
TCU, Sala das Sessões Ministro Luciano Brandão Alves de Souza, em 31 de março de 2020.
Ministro BRUNO DANTAS
Relator